臺灣高等法院高雄分院刑事判決　　　　　　　　　九十一年度上易字第一三二號
　　上　訴　人　台灣高雄地方法院檢察署檢察官
　　被　　　告　甲○○
右上訴人因被告贓物案件，不服臺灣高雄地方法院九十年度易字第三六四七號中華民
國九十一年五月三十一日第一審判決（起訴案號：臺灣高雄地方法院檢察署九十年度
偵字第五六一二號），提起上訴，本院判決如左：
    主  文
上訴駁回。
    理  由
一、公訴意旨略以：被告甲○○於民國八十九年五月八日上午八時許，見周文鎮駕駛
    車牌號碼八Ｊ—四四三號曳引車，拖引他人竊盜而來之ＱＶＲ三號平板式拖車（
    未掛車牌，原車主係乙○○）及另一輛未掛車牌之平板式拖車，被告甲○○明知
    該二輛平板式拖車均係來路不明之贓物，竟在高雄市前鎮區明正東巷其所經營之
    「新勝拖、卡車交換中心」內，分別以新台幣（下同）十一萬元及十五萬元之價
    格買受該二輛板車，適乙○○之子楊勝旭駕車行經該處，發現該板車，乃報警循
    線於同日十五時許，在高雄縣鳳山市○○路「旺城板車修理廠」查獲該ＱＶＲ三
    號平板式拖車，因認被告甲○○涉有刑法第三百四十九條第二項之故買贓物罪嫌
    云云。
二、本件公訴人認為被告甲○○涉有前述贓物罪嫌，無非以被告於偵查中供承其與周
    文鎮簽訂買賣契約時，周文鎮並未交付有關該板車之來源證明，且其經營卡車交
    換中心已二年有餘，而經檢察官向警方查證得知買賣平板式拖車應有來源證明，
    被告既已經營卡車交換中心二年有餘，豈有不知買賣該平板式拖車應有來源證明
    之理，被告未有來源證明竟買受之，顯應有贓物之認識為其論據。經訊據被告甲
    ○○矢口否認有何故買贓物犯行，辯稱：被查獲當天周文鎮偕同一名自稱「李文
    村」之男子以八Ｊ—四四三號車頭拖引兩輛板車至其車行出售，因其於八十九年
    一月間即與周文鎮有過一次板車買賣，基於對周文鎮之信賴而同意買受板車，周
    文鎮並表示事後會將證件補齊，惟當天下午即遭警查獲，確實不知該車為贓車等
    語。
三、按犯罪事實應依證據認定之，無證據不得推定其犯罪事實；又不能證明被告犯罪
    ，應諭知無罪之判決，刑事訴訟法第一百五十四條及第三百零一條分別定有明文
    。又認定不利於被告之事實，須依積極證據，苟積極證據不足為不利被告之認定
    時，即應為有利於被告之認定，更不必有何有利之證據，最高法院三十年度上字
    第八一六號亦著有判例，而刑法第三百四十九條第二項故買贓物罪之構成要件，
    須行為人在主觀上對於所買受之物為贓物有所認識，否則即無由成立該罪之餘地
    ；經查：
（一）本件前述ＱＶ—Ｒ三號板車係乙○○於八十九年四月十九日凌晨，在台南縣佳
      里鎮○○里○○路體育公園附近失竊一節，業經證人乙○○、楊勝旭及曾維修
      該板車之周財瓦、陳登貴於警訊中證述明確，復有相片八幀及保管單一紙在卷
      可憑，應屬贓車，固無疑義；又平板式拖車新領牌照時，須向所在監理機關申
      請核准公文，憑該文、車輛出廠與貨物完稅證及統一發票，經鑑驗合格後發給
      牌照；又買賣交易時可不含曳引車頭單獨為之，惟辦理過戶時需檢具管轄監理
      站之核准公文及雙方之營利事業登記證影本、印章、行車執照、原領牌照登記
      書、強制險保險卡，至該管監理機關填具異動登記書辦理過戶手續，業經交通
      部公路局新竹區監理所苗栗監理站、嘉義區監理所麻豆監理站函覆明確（見原
      審卷第五十八頁至第七十三頁）。
（二）被告甲○○自承當天周文鎮偕同自稱「李文村」之不詳姓名成年男子前來，欲
      出售上開二輛板車，因被告與周文鎮於八十九年一月間曾有過一次板車交易，
      並未發生問題，且「李文村」亦表示該二板車均有證件，迨日後辦理過戶時再
      一併補齊，故未加懷疑而同意承買，但於同日下午即遭查獲等情，核與證人周
      文鎮於原審審理中所證述「‧‧李文村我是認識，但在警局那個並不是我認識
      的那個李文村。那天賣主有說證件沒有帶來，下次再補給他」（見原審卷第三
      十二頁）等語相符，且有被告與證人周文鎮於八十九年一月二十二日及本次之
      買賣契約書共二紙附卷足稽（見警卷第三十二頁、第三十三頁）。是被告甲○
      ○所辯稱：因其與證人周文鎮有過板車交易經驗，基於對證人周文鎮之信賴，
      故同意日後再另補證件而成立買賣契約等語，尚堪採信。而本件ＱＶ—Ｒ三號
      板車如係新車，連牌照共價值約四十萬元，然該車於失竊時已有八、九年之車
      齡，價值僅餘十二、三萬元左右等情，業據證人乙○○及「旺城板車修理場」
      負責人陳詠福於原審審理時當庭結證屬實（見原審卷第九十五頁至第九十六頁
      ）。而被告當時係分別以十一萬與十五萬元購買該二部板車，並以二十六萬元
      現金給付於周文鎮與李文村，亦經被告於本院調查時提出板信銀行小港分行交
      易明細表二紙附卷可稽，則被告甲○○既以十一萬元之代價承買該部拖板車，
      顯與市價相當，是其所辯並無贓物之認識，應非虛妄卸責之詞。
（三）綜上所述，被告甲○○既係經由曾有板車交易往來之周文鎮介紹，而以與市價
      相當之十一萬元金額向「李文村」購買上開板車，而一般交易習慣，亦常見先
      由雙方成立買賣契約並交付標的物，嗣後另行補齊相關文件之情形，則尚不得
      僅以被告於買受該板車時，未同時收受來源證明，遽認其有贓物之認識。此外
      ，復查無其他積極證據，足認被告甲○○確有故買贓物之犯行，要屬不能證明
      被告犯罪。
四、原審因而為被告甲○○無罪之諭知，經核尚無不合，檢察官上訴意旨，仍執陳詞
    ，指摘原判決不當，為無理由，應予駁回。
據上論結，應依刑事訴訟法第三百六十八條，判決如主文。
本案經檢察官陳國全到庭執行職務。
中    華    民    國      九十一      年      八      月     二十九   日
                              臺灣高等法院高雄分院刑事第七庭
                                  審判長法官  李春昌
                                        法官  莊飛宗
                                        法官  黃憲文
右正本證明與原本無異。
不得上訴。
                                  法院書記官  黃英彥
中    華    民    國      九十一      年      八      月    二十九    日
